【裁判字號】    97,交聲,959
【裁判日期】    970630
【裁判案由】    聲明異議
【裁判全文】
臺灣高雄地方法院交通事件裁定         97年度交聲字第959號
原處分機關  交通部公路總局高雄區監理所旗山監理站
異  議  人
即受處分人  甲○○
上列異議人即受處分人因違反道路交通管理處罰條例案件，對於
原處分機關97年4 月18日所為之處分（原處分：旗監違字第裁85
-N00000000號），聲明異議，本院裁定如下：
    主  文
原處分關於罰鍰新臺幣伍萬貳仟伍佰元部分撤銷。
上開撤銷部分，不罰。
其他異議駁回。
    理  由
一、原處分意旨略以：異議人即受處分人於民國96年11月21日18
    時40分許，酒後駕駛車牌號碼OVH-619 號之重型機車，行經
    高雄縣旗山鎮○○○路114 號前，經警當場攔停舉發「酒精
    濃度過量者，呼氣測定值為0.56MG/DL 」之違規，原處分機
    關依道路交通管理處罰條例第35條第1 項第1 款及第24條第
    1 項第2 款之規定，裁處異議人罰鍰新臺幣（下同）5 萬25
    00元，並吊扣駕駛執照12月，施以道安講習等語。
二、異議意旨略以：異議人因前開酒後駕車之行為，業經高雄地
    方法院檢察署檢察官為緩起訴處分，並命異議人向公益團體
    支付3 萬6000元確定，異議人亦已依緩起訴內容履行，原處
    分機關仍裁決罰鍰5 萬2500元，吊扣駕駛執照12月，施以道
    安講習，有違「一事不二罰」之原則，爰依法聲明異議等語
    。
三、按汽車駕駛人，駕駛汽車經測試檢定，酒精濃度超過規定標
    準者，處1 萬5000元以上6 萬元以下罰鍰，並當場移置保管
    其車輛及吊扣其駕駛執照1 年；因而肇事致人受傷者，並吊
    扣其駕駛執照2 年；致人重傷或死亡者，吊銷其駕駛執照，
    並不得再考領，道路交通管理處罰條例第35條第1 項第1 款
    定有明文。又依95 年2月5 日生效施行之行政罰法第26條規
    定：「一行為同時觸犯刑事法律及違反行政法上義務規定者
    ，依刑事法律處罰之。但其行為應處以其他種類行政罰或得
    沒入之物而未經法院宣告沒收者，亦得裁處之。前項行為如
    經不起訴處分或為無罪、免訴、不受理、不付審理之裁判確
    定者，得依違反行政法上之義務規定裁處之」；同法第1 條
    規定：「違反行政法上義務而受罰鍰、沒入或其他種類行政
    罰之處罰時，適用本法。但其他法律有特別規定者，從其規
    定。」，上開道路交通管理處罰條例第35條第1 項第1款 規
    定，係對行為人違反行政法上義務規定之行政罰，且該條例
    關於一行為同時觸犯刑事法律及違反行政法上義務規定者，
    並無特別規定，是汽車駕駛人一個酒後駕駛汽車行為，經測
    試檢定酒精濃度超過規定標準，而同時涉有刑法第185 條之
    3 公共危險罪嫌時，道路交通管理處罰機關除有行政罰法第
    26條第1 項但書情形，而應裁處其他種類行政罰外，關於罰
    鍰部分，即應依上開行政罰法第26條及道路交通管理處罰條
    例第10條規定移送地方法院檢察署處理，除於移送後再有上
    開行政罰法第26條第2 項所定不起訴等事由，得依違反行政
    法上義務規定裁處之情形外，不得逕依道路交通管理處罰條
    例第35條第1 項第1 款規定，裁處行為人罰鍰之行政罰。
四、又緩起訴期間內，有下列情形之一者，檢察官得依職權或依
    告訴人之聲請撤銷原處分，繼續偵查或起訴：（一）於期間
    內故意更犯有期徒刑以上刑之罪，經檢察官提起公訴者。（
    二）緩起訴前，因故意犯他罪，而在緩起訴期間內受有期徒
    刑以上刑之宣告者。（三）違背第253 條之2 第1 項各款之
    應遵守或履行事項者；刑事訴訟法第253 條之3 第1 項定有
    明文。經檢察官為「緩起訴」處分者，於「緩起訴」之猶豫
    期間內，其最後是否會被檢察官提起公訴，猶懸而未定，亦
    即「緩起訴」處分於猶豫期間內尚未具有實質之確定力，檢
    察官於緩起訴期間內，可對被告為繼續觀察，如被告顯無反
    省警惕之情或根本欠缺反省警惕之能力，檢察官仍得依職權
    或依告訴人之聲請，將被告「緩起訴」處分撤銷。再者，行
    政罰法第26條明訂一事不二罰原則，且應受行政罰之行為如
    經不起訴處分或為無罪、免訴、不受理、不付審理之裁判「
    確定」者，始得依違反行政法上義務規定裁處之，並未包括
    「緩起訴」處分在內，雖「緩起訴」處分之最終使被告免於
    刑事訴追之效果與「不起訴」處分之效果相同，因而行政罰
    法第26條第2 項是否包括緩起訴處分情形，固非無疑。惟依
    行政罰法第26 條 第2 項之立法意旨，亦必須待緩起訴處分
    實質確定時，被告才最終地確定免於受刑事訴追，原處分機
    關始得為行政裁罰，亦即在緩起訴期間內即猶豫期間期滿前
    ，該緩起訴處分仍有被撤銷之可能，此時原處分機關若依法
    為行政裁決，將使受處分人有同時遭受行政處罰及刑事訴追
    之危險，顯與行政罰法第26條規定之立法意旨相違背。
五、經查：
(一)本件異議人雖確有於前揭時、地，因酒後駕車而違反道路交
    通管理處罰條例第35條第1 項第1 款規定之事實，有原舉發
    機關之舉發違反道路交通管理事件通知單、呼氣測定值資料
    及原處分機關之違反道路交通管理事件裁決書各1 份在卷可
    稽。惟異議人上開酒後駕車之行為業經移送臺灣高雄地方法
    院檢察署偵查，該署檢察官於96年12月14日以96年度偵字第
    34196 號為緩起訴處分，有上開緩起訴處分書1 份附卷可憑
    ，是異議人上開酒後駕車經測試檢定超過規定標準之行為，
    顯然係一行為同時觸犯刑事法律及違反行政法上義務規定。
    異議人上開酒後駕車同時觸犯刑法第185 條之3 之刑事罪嫌
    雖經檢察官為緩起訴，惟既仍在緩起訴期間內，依前所述，
    原處分機關除依行政罰法第26條第1 項但書情形得處以其他
    種類行政罰外，應依道路交通管理處罰條例第10條規定，將
    異議人移送該管地方法院檢察署處理，而不得逕予裁處罰鍰
    之處罰。
(二)另原處分關於吊扣駕駛執照12月及施以道路安全講習部分，
    係預防將來再犯危險之管制罰，而有別於前揭針對已發生違
    規事實科處罰鍰之行政秩序罰，屬行政罰法第26條第1 項但
    書所稱之「其他種類行政罰」。原處分機關雖不得就該同一
    違規事實再處以「罰鍰」，然仍應科處罰鍰以外之行政罰（
    即吊扣駕駛執照及施以道安講習）。是原處分機關吊扣異議
    人之重型機車駕駛執照12月，及命異議人應接受道路安全講
    習，與金錢處罰為不同類型之行政罰，為達成遏阻酒後駕車
    之行政目的，自可併予處分，並無抵觸一事不二罰原則，故
    吊扣駕駛執照12月及施以道安講習部分之原處分並無違誤，
    異議人就此部分之異議於法無據，應予駁回。
(三)綜上所述，原處分機關上開罰鍰之行政裁罰，尚有未洽，就
    此部分之原處分應予撤銷，並為不罰之諭知。至原處分機關
    上開吊扣駕駛執照12月及命異議人接受道路安全講習之行政
    裁罰，依上開道路交通管理處罰條例等規定及行政罰第26條
    第1 項但書之規定，則核無不當，此部分異議，自屬無理由
    ，應予駁回。
據上論斷，應依道路交通案件處理法第19條、第20條，裁定如主
文。
中    華    民    國    97    年    6     月    30    日
                  交通法庭  法  官  楊國煜
以上正本證明與原本無異
如不服本裁定應於送達後5日內向本院提出抗告狀
中    華    民    國    97    年    6     月    30    日
                            書記官  李憶如


司法院資訊處製作；財團法人民間司法改革基金會備份。
